【裁判字號】    98,上訴,1263
【裁判日期】    981202
【裁判案由】    殺人未遂等
【裁判全文】
臺灣高等法院臺中分院刑事判決        98年度上訴字第1263號
上  訴  人
即  被  告  庚○○
                    （現於臺灣臺中看守所）
選任辯護人  張欽昌律師
上  訴  人
即  被  告  丙○○
選任辯護人  羅豐胤律師
            李秀貞律師
上列上訴人等因殺人未遂等案件，不服臺灣臺中地方法院97年度
訴字第2415號中華民國98年4月13日第一審判決（起訴案號：臺
灣臺中地方法院檢察署97年度偵字第9751號），提起上訴，本院
判決如下：
    主  文
原判決撤銷。
庚○○共同殺人未遂，處有期徒刑柒年陸月。扣案之德國HK廠製
USP型制式半自動手槍壹支（槍枝管制編號0000000000，含彈匣
壹個）、制式子彈陸顆，均沒收。
丙○○共同殺人未遂，處有期徒刑玖年。扣案之德國HK廠製USP
型制式半自動手槍壹支（槍枝管制編號0000000000，含彈匣壹個
）、制式子彈陸顆，均沒收。
    事  實
一、緣辛○○與綽號「發仔」、壬○○、癸○○、王年國等人，
    於民國97年3月9日某時，至臺中市○區○○路236之2號子○○所經營之「翔峰機車行」，與子○○、己○○等人賭博財
    物，事後子○○、己○○等人懷疑辛○○等人詐賭，遂商請
    丙○○（綽號「小安」）出面與辛○○等人談判，丙○○要
    求己○○轉告辛○○於97年4月21日下午4時至顏清標服務處
    商談，然為辛○○、癸○○、壬○○等人所拒，並改於同年
    月20日23時許，通知子○○、劉宥勳等人至臺中市○區○○
    路405號壬○○所經營之「興大租車行」談判。子○○、劉
    宥勳接獲通知後，隨即通知丙○○前往「興大租車行」，並
    告知丙○○有關辛○○一方不願再與其等（子○○、劉宥勳
    、丙○○一方）談判，而嗆聲要與其等輸贏（臺語發音）之
    語，丙○○遂以電話分別邀約庚○○（綽號「龜頭」）、戊○○（其違反槍砲彈藥刀械管制條例案件，業經檢察官為不
    起訴處分，職權送再議後，經臺灣高等法院臺中分院檢察署
    為駁回處分確定）一同前往，經庚○○、戊○○同意後，丙○○隨即駕駛車牌號碼3858-DD號自用小客車先前往宜寧中
    學搭載庚○○，復於97年4月21日凌晨1時許，驅車前往臺中
    市○○路○段某處尋找綽號「華哥」之成年男子（即「白肉
    華」，下同），由丙○○出言向「華哥」借用槍枝及子彈，
    丙○○、庚○○均明知制式手槍及子彈，係槍砲彈藥刀械管
    制條例所列管之槍砲彈藥，非經中央主管機關許可，不得持
    有，竟共同基於持有具殺傷力制式半自動手槍、制式子彈之
    犯意聯絡，由丙○○向「華哥」借得槍彈後，「華哥」將內
    裝具殺傷力之德國HK廠USP型口徑9MM制式半自動手槍1支（
    槍枝管制編號0000000000、含彈匣1個）及口徑9mm制式子彈
    12顆之LV包包，交予庚○○，2人隨即離開，並驅車前往臺
    中市○○○○○路221號「未來之翼」社區搭載戊○○，途中
    丙○○並告知等一下談判如破裂，而有肢體衝突，則由庚○○開槍射擊對方，經庚○○應允後，丙○○、庚○○遂因此
    萌生共同殺人之犯意聯絡。待戊○○上車後，戊○○詢問是
    否有攜帶「傢伙」（即犯案工具），庚○○即出示槍枝予戊○○觀看後，又將槍枝放入LV包包內，3人繼續同車前往「
    興大租車行」。於97年4月21日凌晨2時50分許，彼等3人抵
    達「興大租車行」時，由庚○○留在車上伺機行事，丙○○
    、戊○○則下車進入車行內與辛○○談判，因辛○○出言質
    問丙○○「這件事你要處理？」經丙○○回稱「是呀！」引
    起辛○○之憤怒，辛○○即基於普通傷害之犯意，當場揮拳
    毆打丙○○（傷害部分未據告訴），2人發生嚴重扭打，子
    ○○、壬○○趨前將渠等拉開，丙○○因而乘機脫困逃出店
    外，辛○○尾隨追逐扭打，在此同時，乘坐車內之庚○○見
    丙○○受困不敵，即持上開槍彈下車，並依原先其與丙○○
    之謀議，由庚○○射擊辛○○，庚○○因而朝辛○○身體射
    擊3槍，其中1槍擊中辛○○之右腹部，導致右腹、腰各有1
    穿透性槍傷傷口，經在場辛○○之友人癸○○報警將其送醫
    急救後，辛○○始倖免於難，幸未發生死亡結果。警方據報
    趕赴現場處理並進行採證，惟現場疑遭車行老闆壬○○等人
    清洗過，以致於現場僅發現數滴血跡及破碎後車燈殼，及於
    車牌號碼2699-FH號自用小客車車盤底下，發現1枚射擊過之
    彈頭。嗣承辦員警許殿敏得知丙○○夥同其他2名不詳男子
    涉案，因而委請員警甲○○透過熟識丙○○之人，勸說丙○○及其同夥是否出面投案，庚○○在未經有偵查權之機關或
    公務員發覺其為犯罪嫌疑人前，於同年月22日16時30分許，
    與丙○○前往臺中市警察局第三分局向警員坦承持有槍彈及
    開槍射擊之殺人未遂等犯行，並交出上開制式半自動手槍1
    支（含彈匣1個）及制式子彈9顆（其中3顆業已擊解射擊完
    畢，僅剩6顆）供警方扣案，自首並主動接受裁判。
二、案經辛○○訴由臺中市警察局第三分局報告臺灣臺中地方法
    院檢察署檢察官偵查起訴。
    理    由
一、證據能力
  (一)依刑事訴訟法第159條之5規定，被告以外之人於審判外之陳
    述，雖不符刑事訴訟法第159條之1至同條之4之規定，而經
    當事人於審判程序同意作為證據，法院審酌該言詞陳述或書
    面陳述作成時之情況，認為適當者，亦得為證據。當事人、
    代理人或辯護人於法院調查證據時，知有第159條第1項不得
    為證據之情形，而未於言詞辯論終結前聲明異議者，視為有
    前項之同意。觀之上開規定之立法意旨，乃在於傳聞證據未
    經當事人之反對詰問予以核實，原則上先予排除。惟若當事
    人已放棄反對詰問權，於審判程序中表明同意該等傳聞證據
    可作為證據；或於言詞辯論終結前未聲明異議，基於尊重當
    事人對傳聞證據之處分權，及證據資料愈豐富，愈有助於真
    實發見之理念，且強化言詞辯論主義，使訴訟程序得以順暢
    進行，上開傳聞證據亦均具有證據能力。查本案下列引為證
    據之證人證述及書證，並未經檢察官、被告2人及其等選任
    辯護人於本院審理時聲明異議（見本院卷(二)第155頁背至158
    頁），於本院行準備程序並表示同意引為證據（見本院卷(一)
    第77、86、87頁正背、122頁正背），且各該證人所為之陳
    述（含書證），依卷證資料所示，其等作成之狀態，並無違
    背其等個人意思而為陳述，或其他違法取供之情形，亦認屬
    適當，依上開規定，自均有證據能力。
  (二)又扣案之槍枝、子彈，均非屬供述證據而無傳聞法則之適用
    ，惟查上開扣案物品，係由被告庚○○向警員自首時自行提
    出扣案，並無違法取證之情，且與本案具有關聯性，當有證
    據能力。
二、訊據上訴人即被告（下簡稱被告）庚○○、丙○○固坦承與
    戊○○於前揭時、地前往「興大租車行」與辛○○等人談論
    解決詐賭，丙○○與辛○○一言不合，發生扭打，辛○○遭
    人開槍射擊受傷後，送醫救治得宜未致死亡，暨被告庚○○
    坦承持有扣案槍彈之違反槍砲彈藥刀械管制條例等情不諱。
    惟被告2人均矢口否認有何共同殺人未遂、被告丙○○否認
    有何共同持有槍彈之違反槍砲彈藥刀械管制條例等犯行，被
    告庚○○辯稱：當時在車上是約好如果發生爭執，丙○○被
    打，伊就要拿槍去射擊對方的腳，但案發時伊持槍枝下車後
    ，只有將槍枝高舉，隨即為丙○○搶下，當時開槍射擊之人
    為丙○○，共射擊3發，但第3發卡彈，本來是要射擊辛○○
    腳部，但因辛○○當時有彎下來，所以才會射中其右腹部，
    案發後丙○○要求伊頂罪（即扛罪，勿將丙○○供出之意，
    下同），約定每月給予伊家人新臺幣（下同）3萬元安家費
    ，並負責處理與辛○○間之賠償事宜，丑○○也說要給伊1
    百萬元，伊才同意頂罪，實際上開槍射擊之人並不是伊，而
    是丙○○云云；被告丙○○辯稱：案發當日伊只是過去「興
    大租車行」說已經約好97年4月21日16時在顏清標服務處調
    解，根本不知庚○○於案發當日有攜帶槍彈，庚○○開槍並
    非伊授意，也未要求庚○○頂罪，並不是伊開槍射擊，也未
    約好如有發生肢體衝突，要由庚○○開槍射擊云云。
三、被告庚○○之辯護人辯護意旨略以：1、被告庚○○於原審
    寄出自白書以前所為之供述，核諸卷證，可證有諸多虛偽不
    實之處，原判決以顯有疑義之自白，作為認定被告庚○○犯
    罪事實之主要論據，確值商榷；2、證人癸○○所證稱見聞
    被告庚○○開槍之證詞，核諸事發當時之情況，實難採信為
    真，且其於原審及本院所述不符，足見其於警詢及原審證稱
    其有看到庚○○朝辛○○方向開3次槍，並非其親見親聞，
    而係因見庚○○持槍之事實及辛○○嗣後受傷之結果，所為
    之臆測之詞；3、證人子○○證述見聞被告庚○○拿槍下來
    後，隨即離開，其因而未見聞其後丙○○自庚○○處搶走槍
    枝並擊發之過程，自不能憑其證述據此認定槍枝之擊發係由
    被告庚○○所為；4、依辛○○於原審證述內容，在其真實
    印象中對其開槍者，並非被告庚○○，而係被告丙○○，只
    是警方在對其說詞質疑、癸○○陳述與其不同、被告庚○○
    復自白開槍之情形下，讓辛○○懷疑自己見聞及印象，故辛○○於原審初期審理時證稱槍枝係庚○○射擊云云，顯不可
    採；5、被告庚○○業已通過測謊鑑定，丙○○卻未通過，
    更可證被告庚○○確實未開槍射擊，槍枝來源亦如被告庚○○所述取自「華哥」處，且實際開槍射擊者應為丙○○；6
    、衡諸庚○○下車後係持槍對空，而非對人，並喝令「不要
    再打了」，且無擊發之行為，顯見其本意不過要利用槍枝之
    高舉，制止兩方人馬之打鬥，而無意開槍或對人開槍，至於
    丙○○突然衝過來搶走槍枝而擊發之動作，容非庚○○於瞬
    間所能預測或反應，自難認庚○○對丙○○此舉應負共犯之
    責；7、依證人丑○○偵訊及原審所述，究竟係由何人開槍
    射擊，乃係經過被告等人溝通、討論，開槍與原本持槍之人
    並非同1人等語。
四、被告丙○○之辯護人辯護要旨略以：1、依庚○○、戊○○
    於警、偵訊所述，倘丙○○知悉庚○○帶槍，理應於車內有
    所討論或知會，然於車上及前往搭載戊○○之期間，均無討
    論或告知有攜帶槍枝乙事，可見丙○○確實不知道庚○○有
    攜帶槍彈；2、戊○○於本院所為陳述，與其警詢前後矛盾
    、避重就輕，更與警、偵訊所述有重大歧異，且戊○○歷次
    證述均稱並無聽聞丙○○有指示庚○○開槍射擊乙事；3、
    案發當日確係丙○○為當面與辛○○等人協調隔日下午4時
    至顏清標服務處調解，以解決劉宥勳等人與辛○○間之債務
    糾紛，並非擬代為談判或處理紛爭，故實無持槍前往之動機
    及意圖；4、觀諸卷附通聯紀錄及基地臺位置可知，丙○○
    於同年月日（即97年4月21日）凌晨1時許即近1小時未與庚○○一起，再者丙○○與庚○○於當日是否均在一起，亦不
    足以證明丙○○有與庚○○有犯意聯絡之事實；5、庚○○
    於前往「未來之翼」社區前，已拿取系爭槍枝及子彈，自無
    從推知「丙○○豈有不知庚○○攜帶槍彈之理」此事實，且
    「丙○○邀約庚○○同往」，如何證明丙○○知悉庚○○持
    槍前往防身？起訴書所為推論顯違反經驗法則及論理法則；
    本案僅以庚○○前後反覆、矛盾供述，且亦未說明有何補強
    證據足以證明庚○○所述與事實相符，丙○○確實未與庚○○有共同持槍之犯意聯絡；6、丙○○從未染髮、亦未戴眼
    鏡，身高逾180公分，癸○○於案發當日製作警詢筆錄時，
    即明確指出開槍者即庚○○之身高、衣著及有戴眼鏡等特徵
    ，甚至連槍枝顏色均證述具體明確，核與其偵訊及原審證述
    內容相符，堪以採信，癸○○於本院更異其詞，應係其時間
    已久使然；7、依子○○描述開槍之人年約20來歲、身高170
    公分，其不認識開槍者（然子○○與丙○○認識），足見開
    槍者應非丙○○；8、辛○○認識丙○○，不認識庚○○，
    如開槍者為丙○○，則辛○○輕而易舉應可辨識，何以辛○○並未指認？9、就庚○○第1次射擊時，丙○○與辛○○仍
    在扭打中，丙○○並未在庚○○旁邊，均經癸○○、子○○
    歷次證述無誤；10、依庚○○於本院準備程序期日所供開槍
    射擊情形，與子○○及庚○○於原審所證述均有不符；10、
    依卷內事證，並無證據顯示丙○○就庚○○持槍射擊辛○○
    腹部有何犯意聯絡及行為分擔；11、依子○○於偵訊時所述
    「我不知道他是否要去搶槍，我看到辛○○和這位庚○○拉
    扯，然後就聽到一聲槍響」，顯見庚○○應於辛○○衝向前
    搶槍、始於緊張、慌亂之下，開槍誤射辛○○，並無殺人或
    重傷害之故意甚明；12、退萬步言，如引庚○○於原審所述
    「叫我開槍打對方的腳部，當時戊○○也有聽到」，亦得以
    證明丙○○僅具傷害故意，並無與庚○○有殺人之犯意聯絡
    ；13、庚○○於警偵訊、準備程序、審理中就系爭槍彈來源
    、前往「興大租車行」及開槍經過之供述，多有矛盾、不實
    之處，並因與丙○○存在利益衝突，多有空言誣陷以圖脫免
    責任之可能，庚○○證述並不實在等語。
五、經查：
  (一)被告2人共同持有扣案槍彈部分：
  1.上開被告庚○○與丙○○共同持有具殺傷力之制式半自動手
    槍及子彈之事實，業據被告庚○○於原審審理及本院行準備
    程序、審理時均坦承不諱，核與證人辛○○、癸○○、子○○等人分別於警偵訊及原審、本院審理時均具結後所為證述
    情節相符，並有槍枝1支（含彈匣1個）及子彈9顆扣案可資
    佐證。又上述扣案槍彈經警方送內政部警政署刑事警察局以
    性能檢驗法、試射法、電解腐蝕法、比對顯微鏡比對法鑑定
    結果，認：「一、送鑑手槍壹枝（槍枝管制編號：00000000
    00），認係口徑9mm制式半自動手槍，為德國HK廠USP型，槍
    號遭磨滅，經以電解腐蝕法重現結果，因磨滅過深，無法重
    現，槍管內具陸條右旋來復線，擊發功能正常，可供擊發同
    口徑制式子彈使用，認具殺傷力。二、送鑑子彈玖顆，認均
    係口徑9mm制式子彈，採樣參顆試射，可擊發，認具殺傷力
    。」有該局97年5月23日刑鑑字第0970060656號槍彈鑑定書1
    份及槍枝照片6幀在卷（見偵卷第170至172頁）可稽，足認
    被告庚○○自白持有扣案槍彈之犯行確與事實相符，而堪採
    信。被告庚○○未經許可持有具殺傷力之制式半自動手槍、
    制式子彈等犯行，均堪認定。
  2.被告丙○○雖否認與庚○○共同持有槍彈之犯行，然：
  本案係因子○○、劉宥勳與辛○○、癸○○、壬○○等人間
    賭債問題，由子○○、劉宥勳商請被告丙○○出面談判，被
    告丙○○進而與辛○○等人邀約，原約定於97年4月21日16
    時許在顏清標服務處商談，為辛○○等人所拒，辛○○等人
    改邀約於97年4月20日23時許在「興大租車行」談判，被告
    丙○○因而偕同被告庚○○、戊○○等人到場等情。已據：
    (1)證人子○○於檢察官偵訊時具結證稱：「星期天下午辛○○打電話給我，..我去『東宜車行』找丙○○聊天，講起我
    和辛○○的債務問題，我在『東宜車行』時，辛○○打電話
    給我，【我不知道如何講就把電話交給丙○○，丙○○接完
    電話就跟我說他們約隔天星期一下午4點到服務處去調解】
    ，我就覺得應該是沒有事了。（丙○○在何時知道辛○○跟
    壬○○打電話要你立刻去車行之事？）【我在辛○○打給我
    之後就有聯絡丙○○】，我問他說『你不是約好了嗎，為何
    他打電話來說現在要談』，丙○○就說『我過去和他講清楚
    』，我不知丙○○當時在那裡，我當時已在路上要去興大了
    ，【丙○○一接到我的電話就說他現在就要過去興大】。（
    你在警局說..辛○○約你去談債務問題？）對，但也不算是
    債務問題，【因為他電話中嗆聲，他用臺語說要輸贏。】」
    （見偵卷第32、33頁）；(2)劉宥勳於警詢亦證稱：「【因為
    我之前有跟丙○○說這件事，並跟他說對方不談了，要找我
    輸贏】。」（見警卷第32頁）；於本院復具結證稱：「丙○○有問我們詐賭事情處理得怎樣，我們便說事情不是很順利
    ，他便問是否需要他幫我們處理看看。」（見本院卷(一)第21
    3頁背）；(3)證人庚○○於原審亦具結證稱：「（你事先是
    否知道他找你去做什麼？）我有聽他講過，他說他拜託顏清
    標的弟弟向對方即辛○○等人表示，去顏清標的事務所談和
    解，【對方有提到『輸贏』（臺語譯音）】這件事情，【顏
    清標的弟弟說辛○○要跟丙○○『輸贏』（臺語譯音）】。
    ..我與丙○○要去『興大租車行』之前，先去臺中市北屯區
    找丙○○的老大，..到達現場時已經是凌晨0時多了（依下
    述通聯記錄，應係在1時許左右），他的老大叫『華哥』，
    丙○○與他的老大先外出處理事情，..後來我接到戊○○的
    電話，..（當時是97年4月21日凌晨1時30分左右〈即下述之
    1時46分23秒電話〉），子○○有撥打我的手機號碼，告訴
    我辛○○現在在『興大租車行』，問我們要不要過去，過了
    約10分鐘，丙○○與『華哥』回來，我跟丙○○說辛○○現
    在在『興大租車行』在等你，『你要不要過去，丙○○說走
    啊』，要回去之前，丙○○叫『華哥』把槍拿出來，叫我背
    著裝槍的LV包包離開，前往『興大租車行』，我跟丙○○先
    開車去『未來之翼』載戊○○，..路途中，丙○○說如果到
    時候打起來的話，叫我開槍打對方的腳部，當時戊○○也有
    聽到。」（見原審卷(一)第130頁背至131頁）。被告丙○○於
    本院亦供稱當日子○○確實有打電話給庚○○，庚○○再告
    知伊之事（見本院卷(一)第116頁）；(4)證人戊○○於本院審
    理時具結證稱：丙○○、庚○○到「未來之翼」社區載伊後
    ，在車上丙○○提到有糾紛要處理，但沒說何種糾紛，好像
    類似是口頭吵架還是糾紛，伊不太清楚，伊一上車時丙○○
    、庚○○並未拿槍給伊看，後來在快到「興大租車行」前之
    車上，伊有看過槍枝，但伊沒有摸槍，只有看一下而已，且
    丙○○、庚○○去「未來之翼」社區載伊後，就直接去「興
    大租車行」，並沒有再回去「未來之翼」社區（見本院卷(一)
    第208至209頁背）。可徵被告丙○○自始即有介入幫忙子○○、劉宥勳處理與辛○○等人賭債問題，且於案發前即自子
    ○○、劉宥勳處聽聞辛○○嗆聲將與其「輸贏」（臺語譯音
    ）之挑釁言論，於案發當時糾集被告庚○○、戊○○前往「
    興大租車行」目的亦在於處理子○○、劉宥勳與辛○○等人
    間之賭債糾紛。故被告丙○○方以電話陸續聯絡被告庚○○
    、戊○○前往，並特地開車前往被告庚○○與戊○○分別所
    在地點（庚○○在宜寧中學附近、戊○○在「未來之翼」社
    區）搭載其等一同前往，並於前往搭載戊○○前，先由丙○○、庚○○前往臺中市○○路某處向「華哥」借得扣案槍彈
    。果如被告丙○○所辯其於深更半夜特定前往「興大租車行
    」之目的，僅在於告知辛○○等人已約定好下午（97年4月
    21日16時許）在顏清標服務處商談本案，儘可以電話聯絡即
    可，何以在子○○、劉宥勳相繼輾轉告知辛○○邀約97年4
    月20日23時許在「興大租車行」見面，即要特地開車前往，
    並在不同地點搭載被告庚○○、戊○○同行，顯難想像。又
    被告庚○○於警、偵訊及原審準備程序時，雖均供稱持有槍
    彈部分，被告丙○○與戊○○均不知情云云，惟本案乃子○○、劉宥勳委託被告丙○○處理本案，被告庚○○復僅聽聞
    丙○○要去「興大租車行」處理事情，果被告丙○○對於本
    案全然不知情，被告庚○○何以又有介入並持有扣案槍彈之
    動機？故被告庚○○於原審提出自白書後迄本院審理期間所
    供述被告丙○○均知情借槍之事，且與其共同持有扣案槍彈
    ，係與事實相符，而堪採信，其於原審提出自白書前所為歷
    次供述則為本院所不採。
  又依案發當時被告庚○○所持用之0000000000號、被告丙○○所持用之0000000000號行動電話基地臺位址，被告庚○○
    與丙○○於97年4月20日22時24、25分許，其等基地臺位址
    均在臺中縣龍井鄉○○街2巷9弄7號，同年月21日1時14、38
    分許，其等基地臺位址均在臺中市○○區○○路2段252號；
    於97年4月21日2時11分許、2時7分許，其等基地臺位址均在
    臺中市○○區○○路1段278號；被告丙○○於當日97年4月2
    0日、21日之基地臺位址，於97年4月20日22時25分許在臺中
    縣龍井鄉○○街2巷9弄7號，97年4月21日0時47分至57分分
    別在臺中市西屯區○○○路、玉門路、河南路、文心路，當
    日0時58分在臺中市○區○○路，當日0時59分至1時17分分
    別在臺中市北屯區○○○路、大連路、崇德路、永和巷、松
    竹路，當日1時49分在臺中市南屯區○○○路、當日1時51分
    至56分分別在臺中市○○區○○路、中清路，當日2時2分至
    16分，分別在臺中市北屯區永和巷、大連路、梅川東路，當
    日2時19分至20分別在臺中市○區○○路、漢口路等情，以
    上有上開行動電話通聯基地臺位址在卷（見偵卷第98、99頁
    ）可參。依被告丙○○持有前開門號之基地臺位址，先在臺
    中縣龍井鄉，繼而陸續移往臺中市西屯區、北區、北屯區、
    南屯區、西屯區、北屯區、北區等區域，於97年4月21日2時
    20分許係在臺中市北區，於97年4月21日2時7、11分許，其
    與被告庚○○之基地臺位址則均位於臺中市○○區○○路1
    段278號。子○○於97年4月21日1時46分以其所有000000000
    0號電話與庚○○之0000000000號電話聯絡（彼時基地臺位
    址為臺中市○○區○○路2段252號，然其時丙○○持有前開
    門號之基地臺位址則在臺中市南屯區○○○路），至97年4
    月21日2時11分、7分許，庚○○與丙○○之基地臺位址則均
    位在臺中市○○區○○路1段278號。與被告庚○○於原審證
    稱「我與丙○○要去『興大租車行』之前，先去臺中市北屯
    區找丙○○的老大，當時我很想打瞌睡，所以不知道路名，
    到達現場時已經是凌晨0時多了（應係1時許），他的老大叫
    『華哥』，丙○○與他的老大先外出處理事情，我在他的老
    大居處的沙發上睡覺，後來我接到戊○○的電話，他問我在
    那裡，當時是97年4月21日凌晨1時30分左右（應係上開1時
    46分），之後，子○○有撥打我的手機號碼，告訴我說辛○○現在在『興大租車行』，問我們要不要過去，過了約10分
    鐘，丙○○與『華哥』就回來（即上開2時11分、7分左右）
    ，我跟丙○○說辛○○現在在『興大租車行』在等你，你要
    不要過去，丙○○說走啊』，要回去之前，丙○○叫『華哥
    』把槍拿出來，叫我背著裝槍的LV包包離開。」（見原審卷
    (一)第130頁背）所述之其與丙○○到達「華哥」位於臺中市
    ○○路某處（天津路橫跨北屯區與北區），丙○○與「華哥
    」外出，其後丙○○與「華哥」返回臺中市○○路居處，無
    論時間、地點及順序均大致相符（至於庚○○前開記憶所及
    到達「華哥」住處、接獲子○○電話、丙○○與「華哥」外
    出後再返回住處等時間，與通聯紀錄所示時間雖未盡全然相
    同，然案發時為97年4月21日凌晨2時50分許，迄庚○○於原
    審97年8月4日審理時作證，已經過3個月餘，期間復經其於
    警偵訊迄原審97年7月30日書寫自白書前，均供述持槍與開
    槍射擊之犯行均其1人所為之各次訊問過程，其對具體時間
    之記憶供述雖有些微出入，然其於原審提出自白書後就整起
    事件發生順序、來龍去脈、間隔時間之供述，則與通聯記錄
    所顯示者相同，堪信為真實）。被告庚○○於本院供稱其於
    案發前曾至臺中市○○路某處之「華哥」住處取得扣案槍彈
    ，其中1名小弟「丁○○」曾在伊羈押期間前來會客；稽之
    被告丙○○於本院供稱：伊認識1名叫「白肉華」的人，就
    是「華哥」及於檢察官偵訊時供稱：「（你在案發前為何要
    跑到北屯區○○路○○路那裡？）我去找1個人，叫丁○○
    。我是到梅川東路就停在樓下跟他說話，只是去找他，忘記
    說什麼了。」等語（見本院卷(一)第119頁背、偵卷第176頁）
    （此情亦與被告丙○○於本院供稱子○○打電話給庚○○，
    庚○○再以電話打電話到伊家裡，當時伊電話關機，人在家
    裡一情〈見本院卷(一)第116頁〉不符）。可徵依當時被告庚○○與丙○○之行動電話基地臺位址，及被告丙○○隱而不
    談其於案發前到臺中市北屯區與「華哥」之小弟丁○○聯絡
    見面之詳情以觀，本案應如被告庚○○所述在其與丙○○前
    往「興大租車行」前，曾前往臺中市○○路某處，由丙○○
    出面向「華哥」借得扣案槍彈，而交由伊持有一情，係屬真
    實。
  至被告庚○○於警、偵訊時，雖均供稱：被告丙○○、戊○○對於伊持有槍彈乙情並不知情，而為極盡迴護被告丙○○
    、戊○○之詞，與其後於原審提出自白書後及審理、本院供
    述內容全然不相符。惟觀被告庚○○警、偵訊供述內容，與
    現有事證，確有若干令人存疑之處：
  (1)被告庚○○供稱：案發當日丙○○先在宜寧中學（臺中市○
    區○○路2段45號）載伊後，又到「未來之翼」社區（文心
    南10 路）載戊○○，之後伊有說要上樓1趟，上樓後伊將槍
    枝及子彈均放在包包內下樓上車，就到「興大租車行」（見
    警卷第2頁）。與其案發當時所持用之0000000000號行動電
    話通聯之基地臺位置曾出現臺中市○○區○○路、大連路等
    地不符，反與其於原審提出自白書後之原審供、證述及本院
    所供述之曾與丙○○前往臺中市○○路某處向「華哥」借得
    扣案槍彈後，再前往「興大租車行」等語相符。
  (2)被告庚○○供稱：到達「興大租車行」時，伊與丙○○一起
    下車，由丙○○與對方談（見警卷第2頁）。與被告丙○○
    供稱到達時，由伊與戊○○先下車（見警卷第9頁）；證人
    子○○證稱：庚○○不是當初陪丙○○下車之人，他是之後
    下車拿槍之人（見偵卷第34頁）；證人癸○○證述到達「興
    大租車行」時，丙○○與戊○○先下車，並步行至車行與伊
    等交談（見警卷第39頁，原審卷(一)第124頁背、125頁）；證
    人辛○○證稱：戊○○是與丙○○先下車之人（見偵卷第36
    頁）等情，亦均不相符。
  (3)被告庚○○供稱：扣案槍彈是「茶壺」之男子拿給伊的，「
    茶壺」現在何處伊並不清楚（見警卷第4頁）。被告丙○○
    供稱：伊聽庚○○說該槍枝是1位綽號「茶壺」之男子（已
    死亡了）拿給他的（見警卷第10頁）。如扣案槍彈確係綽號
    「茶壺」之男子交付被告庚○○，而被告丙○○僅自被告庚○○聽聞上情，何以被告庚○○並不知「茶壺」之下落，被
    告丙○○反而知悉「茶壺」已經死亡之事實，而為上開供述
    ，顯然違反常情。
  3.足見被告丙○○否認與被告庚○○共同持有槍彈之犯行，要
    無可採。其與庚○○共同持有扣案槍彈之犯行，已堪認定。
    至被告庚○○於原審審理、本院雖均供述戊○○於車上也有
    拿槍彈，然為戊○○堅詞否認，證稱其只有觀看一下而已。
    而按槍砲彈藥刀械管制條例第8條第4項規定之未經許可無故
    持有改造手槍罪，雖只須未經主管機關許可，且無正當理由
    ，而將手槍置於自己實力支配之下，罪即成立；至其是否為
    自己持有，或持有時間之長短，皆所不問（最高法院88年度
    臺上字第6721號判決意旨參照），惟仍以行為人「持有」手
    槍為必要。而刑事法上所稱之「持有」，乃指行為人以支配
    之意思，將物品置於自己事實上得為實力支配下之狀態而言
    ；故「持有」者，必須行為人對該物有支配之意思，並實際
    上已將之移入於自己事實上得為支配之狀態（即行為中），
    始足當之，此觀最高法院82年度臺上字第1135號判決意旨自
    明。又所謂「持有」手槍，應係指就手槍為執持占有而言，
    必須行為人主觀上對手槍有執持占有之意思，客觀上有足以
    顯示係實現其占有物上權利之行為；如僅偶然經手，迅即脫
    離，對之無執持占有之意思與行為，即非此所謂「持有」（
    最高法院76年度臺上字第2090號判決意旨參照）。戊○○於
    案發當日固然知悉被告2人持有槍枝，其並曾觀看之，惟即
    便如被告庚○○供述戊○○曾接手碰觸該槍枝不超過5秒時
    間（且此部分僅庚○○1人供述，並為戊○○所堅決否認）
    ，戊○○隨即歸還庚○○等情，庚○○復供述丙○○告知伊
    如與對方發生爭執，要伊持槍射擊對方的腳，當時戊○○還
    沒有在車上，並沒有約定戊○○要分擔何工作（見本院卷(一)
    第82頁背）；且事先向「華哥」借槍並取得槍枝占有者為被
    告2人，戊○○並未參與；待到達「興大租車行」時，戊○○偕同丙○○下車，丙○○亦未攜帶扣案槍彈或該LV包包；
    足見戊○○並不知被告丙○○與庚○○先前之謀議（即如發
    生糾紛，要持槍射擊對方），其後發生庚○○持槍下車亦非
    戊○○所能知悉或得以預見，自不能認定戊○○與被告2人
    有共同持有扣案槍彈之犯意聯絡或行為分擔，且戊○○被訴
    違反槍砲彈藥刀械管制條例部分，亦經臺灣臺中地方法院檢
    察署檢察官以97年度偵字第9751號為不起訴處分確定，並經
    臺灣高等法院臺中分院檢察署予以維持並為駁回之處分，有
    該不起訴處分書及處分書各1份在卷（見偵卷第189至190頁
    、原審卷(一)第13頁）可參，附此敘明。
  (二)被告2人共同殺人未遂部分：
  1.查案發當時係被告庚○○持有扣案槍彈朝辛○○身體射擊，
    導致其受有右腹、腰各有1穿透性槍傷傷口等情，已據在場
    目擊證人癸○○於原審具結證明屬實，復有診斷證明書及財
    團法人仁愛綜合醫院檢送病歷資料、診療說明書等件在卷（
    見警卷第22頁、原審卷(一)第98至115頁）可按，另有槍擊案
    現場圖、刑案現場採證照片等件在卷（見警卷第59至95頁）
    可參。案發後現場遺留之彈頭1顆，認係已擊發撞擊變形之
    口徑9mm制式銅包衣彈頭，其上剩3條右旋來復線，亦有內政
    部警政署刑事警察局97年5月16日刑鑑字第0970060657號槍
    彈鑑定書1份在卷（見偵卷第167、168頁）可參，辛○○於
    案發時地確實遭受槍擊而致受傷，已堪認定。
  2.又本案究係被告庚○○或丙○○開槍，2人供述不一，彼此
    立場互相衝突對立；證人即被害人辛○○與目擊證人癸○○
    就究竟何人開槍之重要待證事實，於警偵訊、原審、本院所
    證述內容及其等各自供述之內容亦均有若干出入，本院經斟
    酌下列相關事證後，認為實際下手開槍者為庚○○。查：
  (1)證人癸○○於警詢時陳稱：「..辛○○與丙○○就開始打起
    來，隨後該3858-DD號自小客車就下來1個人，我有看見他拿
    1把手槍對著辛○○連開3槍後，隨即就搭乘該3858-DD號自
    小客車逃逸，..」「我有看見1把銀色槍枝，該槍枝與警用
    手槍類似。」「..丙○○與戊○○分別由車輛後座左右兩側
    下車，並步行至興大車行與我們交談，後因丙○○與辛○○
    發生鬥毆，我就看見庚○○由該車輛下來後手持手槍對著辛○○射擊。」（見警卷第36、39頁）；於原審具結證稱：「
    ..後來來了丙○○及其另外1個朋友，但該朋友並不是庚○○，這2名先下車，我問丙○○是不是要介入處理，丙○○
    說對，辛○○就跟丙○○發生扭打，發生扭打後，跟丙○○
    一起下車的那位朋友就跑回車上，這時庚○○就下車，庚○○就開槍，辛○○受傷，就報警並送往醫院。」「（你有無
    親眼目睹是何人開槍？）庚○○，因為我站在（偵卷第59頁
    現場圖所示）8號位置看到庚○○站在騎樓位置開槍，我是
    跟庚○○面對面，所以我確定是庚○○開槍。」「（有無看
    到庚○○開第1槍的姿勢？）有，【庚○○平舉右手，槍朝
    辛○○的方向】。」「（第1槍有無打到何人或何處？）我
    不確定。」「（你聽到第1聲槍響與第2聲槍響距離多久？）
    很近，大約幾秒鐘。（第2聲槍響與第3聲槍響距離多久？）
    也是幾秒鐘。」「（庚○○有說過第1聲是朝著地下開，你
    的印象為何？）【我的印象是庚○○朝著辛○○身上的方向
    開槍】。【（庚○○第1次開槍前有無說什麼？）沒有】。
    （庚○○開第1槍時，辛○○有無向前搶槍的動作？）沒有
    ，因為【當時辛○○與丙○○還在扭打】。【（就你所聽到
    3聲槍響，聲音是否都相同？）都一樣】。（被告庚○○問
    ：我開的第1槍槍口是否朝上？）我看到時，庚○○拿槍的
    姿勢，【是槍口平指著辛○○的方向，沒有朝上，也沒有朝
    下】。我看到庚○○就是這個姿勢，我不曉得當時庚○○是
    已經射擊完畢，還是正在射擊。」（見原審卷(一)第124頁背
    、125、126頁背、127至128頁）；於本院具結證稱：依當時
    情形，伊確實可以清楚看到現場開槍的情形，當時開槍與辛○○間約有2台車之距離，3聲槍響大小都一樣（見本院卷(二)
    第35、38頁背）。依癸○○所述，庚○○持槍下車之際，手
    持槍枝對準者即為辛○○，並非伊，事後遭槍枝射擊受傷者
    亦為辛○○，足見癸○○於案發時身處位置，無論係癸○○
    直承之車牌號碼2699-FH自用小客車後方或劉宥勳供述之該
    車左側（詳見下述(2)），癸○○比辛○○處於較安全之位置
    ，其視線並未因此而受遮蔽，其並得以清楚見聞被告庚○○
    持槍射擊之全盤經過，而為如上證述內容，顯係根據其親身
    經歷事項而為陳述，堪信為真實。再者，癸○○係辛○○之
    友人，案發當日受辛○○之邀而前往與子○○、劉宥勳一方
    所找之丙○○談判（丙○○方邀庚○○、戊○○參加），顯
    然癸○○無論與被告丙○○或庚○○皆屬於對立地位，其證
    述內容自無庸為偏頗丙○○或庚○○何方之理，基此立場所
    為證述內容，自屬較客觀公正，亦堪予採信。
  (2)雖證人劉宥勳於警詢陳稱：案發當日辛○○就掐住丙○○的
    脖子，押著他打，伊見狀要過去阻止時，就被癸○○拖到車
    行旁邊毆打，不久之後就聽到槍聲，因為當時被拖到旁邊打
    ，所以沒有看到誰開槍（見警卷第31、32頁），於本院具結
    證稱：伊有被癸○○毆打，一開始是從右邊打到左邊（從房
    屋座落位置往道路方向看），伊在左邊角落被壓制住，伊等
    就在那個小區域打，他把伊壓在下面，伊爬不起來，因時隔
    已久，伊最後的印象是伊在車旁，車是停在柱子旁，伊等剛
    好是在車與柱子中間的角落，癸○○停手站起來後，伊才跟
    著站起來，癸○○比伊起身多久、有無看到，伊真的不清楚
    （見本院卷(一)第217頁正背）；證人癸○○於本院則具結證
    稱：當時伊與劉宥勳是從右邊打到左邊，有發生扭打，但並
    未將劉宥勳壓制在地，拿槍者對空開槍時伊就鬆手，然後伊
    看到他開第1槍時伊就躲在車下，持槍者擊發後，丙○○與
    辛○○應該還在拉扯（見本院卷(二)第35、38頁）。可徵癸○○於案發當日丙○○與辛○○拉扯時，其雖亦與劉宥勳在旁
    拉扯，然癸○○已否認有將劉宥勳壓制在地，即便如劉宥勳
    所述癸○○將其壓制在地，則癸○○在其上方，亦非毫無可
    能可以見聞庚○○之開槍經過，且癸○○證述其「有看到1
    名人影從車上下來，背著1個包包」（見本院卷(二)第37頁背
    ），亦與庚○○供述此情相符。故案發當日癸○○雖與劉宥
    勳互有拉扯爭執，仍無礙於癸○○得以清楚見聞開槍之經過
    。
  (3)案發時被告丙○○係留短髮，後方髮際低於耳下高度，稍有
    旁分，未戴眼鏡，身穿淺色有條紋之上衣，被告庚○○亦為
    短髮，屬平頭髮型但較長，戴黑色膠框眼鏡，身穿深色有衣
    領之上衣，另戊○○則屬平頭髮型（頭髮較庚○○為短），
    未戴眼鏡，身穿白色有深色條紋且有衣領之上衣，以上有其
    等3人於被查獲時所拍攝照片在卷（見警卷第13、52、114、
    116頁）可徵。癸○○於警詢固然指稱伊只知道是1個陌生男
    子開槍，約20多歲，穿黑色POLO杉、黑色膠框眼鏡、頭髮中
    分蠻長，且前面有挑染金色、身材瘦高，約173公分（見警
    卷第36頁），於本院則證稱其在警詢所描述之人即警卷第52
    頁之庚○○（見本院卷(二)第36頁）。經本院當庭勘驗丙○○
    、庚○○、癸○○未著鞋之身高，丙○○為180公分、庚○○為175公分、癸○○為171公分，並載明於本院98年10月7
    日審判筆錄（見本院卷(二)第40頁背）。而案發時「興大租車
    行」有燈光，騎樓臨馬路處復有路燈，有照片附卷（見警卷
    第60頁）可參，癸○○復證述當時伊距離開槍之庚○○約有
    2台車（原審證稱約1台車半）長度之距離，以癸○○身高17
    1公分之高度，由內往外朝遠處觀看，再經由路燈之照射，
    而誤認開槍者之頭髮因燈光照射關係而呈金黃色，因而為開
    槍者有挑染頭髮之誤判，非無可能。且人之高度因與己身相
    對距離之遠近，致呈現不同高度之研判，乃當然之理，以癸○○身高171公分，庚○○身高175公分，復處於2台車（原
    審證稱1台車半）車長之距離、復係深夜之情況下，因而研
    判開槍者在遠處形成其（庚○○）身高為173公分之判斷，
    與常情應屬相符。另癸○○親眼目擊開槍者即身穿黑色POLO
    杉、戴黑色膠框眼鏡等醒目特徵，僅被告庚○○1人具備，
    丙○○、戊○○均穿著淺色上衣，且未戴眼鏡，並未有癸○○於警詢所描述之各情。故癸○○於警詢時描述開槍者之外
    觀特徵，就是否挑染、頭髮中分蠻長等節，雖與庚○○彼時
    外觀不盡相符，然此或因距離、燈光照射等關係而有上開出
    入，此由其於本院仍堅決證稱伊所指開槍之人就是庚○○無
    誤，可見一般。
  (4)按「告訴人、證人之陳述有部分前後不符，或相互間有所歧
    異時，究竟何者為可採，法院仍得本其自由心證予以斟酌，
    非謂一有不符或矛盾，即應認其全部均為不可採信；尤其關
    於行為動機、手段及結果等之細節方面，告訴人之指陳，難
    免故予誇大，證人之證言，有時亦予渲染之可能；然其基本
    事實之陳述，若果與真實性無礙時，則仍非不得予以採信。
    」最高法院95年度臺上字第3132號判決意旨參照。癸○○於
    本院雖具結證稱：伊看到庚○○第1槍是對空鳴槍，當時庚○○有說「不要再打了（臺語發音）」，伊有喊「他拿槍了
    」，然後才趴下去，沒有看到辛○○搶槍的動作，辛○○被
    射擊的那一剎那，伊並沒有看到，伊確實有看到庚○○從包
    包內拿出1把槍對天空鳴槍且有擊發，擊發後辛○○與丙○○應該還在拉扯（見本院卷(二)第35頁背、37頁背、38、39頁
    ），與其於原審不止一次地證述看到庚○○持槍平舉朝辛○○身體射擊，且庚○○於射擊前並未說何話一情（見原審卷
    (一)第125頁背、126頁背、127頁正背）不符。其於原審並具
    體描述庚○○係右手單手拿槍平舉指著辛○○，庚○○開第
    1槍時，辛○○沒有向前搶槍的動作，當時辛○○與丙○○
    還在毆打（見原審卷(一)第127頁背）。稽之癸○○於警詢、
    原審均未曾提及庚○○當時第1槍是對空鳴槍，於原審具結
    作證時，至少有3次提及庚○○第1槍就是朝辛○○身體射擊
    ，迄於原審對質時，經庚○○詢問「我開的第1槍槍口是否
    朝上？」後，證稱：「我看到時，庚○○拿槍的姿勢，是槍
    口平指著辛○○的方向，沒有朝上，也沒有朝下。我看到庚○○就是這個姿勢。我不曉得當時庚○○是已經射擊完畢，
    還是正在射擊。」（見原審卷(一)第127頁背、128頁）。卻於
    本院審理時改證稱：「我記得我一直以來都是說庚○○是對
    空鳴槍。」（見本院卷(二)第39頁背），明顯與其原審所述大
    相逕庭，而癸○○係於97年4月21日上午6時37分起至7時15
    分止、97年4月22日18時35分起至18時55分止製作第1、2次
    警詢筆錄，97年8月14日於原審具結作證，彼時距離案發時
    間（97年4月21日凌晨2時50分許）為當日或僅隔3個月餘，
    其與丙○○或庚○○2人俱不相識，丙○○與庚○○於案發
    當日復與其處於對立場面，其當無設詞誣陷何方之理，且對
    於案發當日情節當較為記憶深刻，不致混淆錯亂。反觀癸○○於本院98年10月7日作證時，距離案發時間已相隔1年又5
    個月餘，其卻可以清晰記憶「我記得我一直以來都是說庚○○是對空鳴槍」，明顯與其原審證述至少3次「庚○○持槍
    平舉對辛○○射擊」一情不符，顯然係因時間久遠，其於原
    審該次交互詰問後，復聽聞庚○○質疑「我開的第1槍槍口
    是否朝上？」後，其記憶中因而存在庚○○對空鳴槍之印象
    ，以致產生混淆。故本院仍認癸○○於警詢及原審審理時具
    結證述內容，較堪採信。
  (5)而庚○○所射擊之3聲槍響相隔僅幾秒鐘，已經證人癸○○
    於原審及本院具結證述在卷（見原審卷(一)第126頁背、本院
    卷(二)第39頁背），證人辛○○更具結證述：「（聽到3槍的
    聲音，第1聲到第2聲，第2聲到第3聲距離多久的時間？）3
    槍好像是連開。（有無辦法確定是連開？）他一下車就開3
    槍。」（見原審卷(一)第75頁），子○○於原審亦具結證稱：
    「我沒有看到是誰開槍，但是我有看到庚○○拿槍出來。（
    你看到庚○○拿槍出來時，他的旁邊有無其他人？）沒有。
    （拿槍出來與聽到槍聲的時間距離多久？）1、2秒左右。..
    我看到庚○○拿槍出來後我就離開。」（見原審卷(一)第136
    、137頁）。可徵當時情況緊急，被告庚○○持槍下車後約1
    、2秒，子○○即聽到第1聲槍響，接連2、3 槍之射擊時間
    則間隔甚短，以庚○○第1槍射擊後，丙○○與辛○○仍處
    於扭打狀態，即便丙○○因庚○○射擊第1槍後得以順利逃
    脫，跑至庚○○處，亦需有相當時間，丙○○如何能迅速奔
    跑朝向庚○○所在位置，且於到達庚○○所在位置逕行動手
    搶下庚○○高舉之槍枝，並得以在瞬間回頭朝辛○○準確無
    誤地射擊，並因此擊中辛○○之右腹部？且依庚○○於原審
    提出自白書以後迄本院審理期間，其均僅供述與丙○○自「
    華哥」處取得扣案槍彈後，隨即前往「興大租車行」，均未
    曾提及扣案槍枝性能如何，亦未有試射之舉，且扣案槍彈所
    在之LV包包始終為庚○○保管中，則丙○○是否能於急迫瞬
    間搶下庚○○高舉之槍枝，再對辛○○開槍毫無失誤地射擊
    ？實非無疑。再者，被告庚○○與丙○○原本於行車前往「
    未來之翼社區」搭載戊○○途中，即商議由丙○○下車與對
    方談判，如發生衝突，則由庚○○持槍射擊，已為庚○○於
    原審提出自白書後迄本院審理時供述明確，則庚○○於案發
    當日見丙○○確實與辛○○發生拉扯，甚至不敵辛○○，因
    而依照原先協議，遂持槍下車，其先前未處於與辛○○一方
    有所爭執之情況下，下車跑向「興大租車行」，並對辛○○
    射擊，相對於丙○○而言，係處於較可掌控槍枝使用之場面
    ，因而其依原先計畫射擊辛○○，即與事實較為接近。
  (6)至辛○○於原審雖一度具結證稱：「我記得製作第1次警詢
    筆錄時，我本來是跟警察說丙○○在（偵卷第59頁）現場圖
    編號7的位置要對我開槍，我雙手要撥開槍，但是警察說你
    是神哦，怎麼可能，所以我的筆錄才說不知道是誰開槍，其
    實我也是認為丙○○【在現場圖編號7的位置】對我開槍。
    」（見原審卷第164頁背），已與其偵訊、原審及本院所為
    證述內容（證稱是庚○○開槍）並不相符，亦與庚○○於原
    審提出自白書後迄本院審理期間所稱：【丙○○跑向伊旁邊
    】，搶下伊高舉對空鳴槍之槍枝後，再對辛○○射擊，當時
    辛○○已跑向丙○○站在辛○○前面，丙○○就對辛○○近
    距離（約距100公分）射擊（見本院卷(一)第84頁）情節不符
    。證人辛○○於本院亦明確證稱：「（若不是因為癸○○告
    訴你開槍者為庚○○，你自己能否獨立判斷、能否知道開槍
    者是庚○○或丙○○2人之中的哪1個人？）不知道。（你所
    謂的不知道，是從案發當時到現在都不知道？）是。」（見
    本院卷(二)第27頁背）。故辛○○於原審一度證述係丙○○開
    槍一情，為本院所不採。
  (7)庚○○再辯稱其有持槍，但於高舉對空鳴槍後遭丙○○所搶
    去，然此情此景僅其1人供述，辛○○、癸○○、子○○均
    未曾提及丙○○曾搶下庚○○手中之槍枝，庚○○於警、偵
    訊時及於原審提出自白書之前，亦均未曾提及此節。雖辛○○對於案發過程究竟係何人開槍射擊，因受癸○○影響，致
    一度出現開槍者係庚○○，後又改稱是丙○○等供述，以致
    無法確認究係何人開槍射擊，辛○○固然無從確認開槍者，
    然就其與丙○○扭打及其後逃逸過程，已有近距離之接觸，
    就具體詳情則證述為：「（當時你有無上前搶槍？）沒有。
    （當時你有無碰觸到槍枝？）沒有。」「（丙○○跟你扭打
    後，他是往他車的方向跑？）對。」「（丙○○跑走時，車
    上的庚○○下來了嗎？）有，有下來了吧。」「（你往馬路
    跑的時候，你的視線集中在何處？前面？還是連旁邊都會看
    ？）前面。」「（既然你眼睛是往前看，你會注意到丙○○
    及他們所乘坐的那部車？）是，那時候我在後面追，他們在
    前面都跑上車就走了。（既然他們都有上車，你為何會中彈
    ？）那是追出去在中間的時候，應該是我追出去時就已經被
    打到了，但當時還不知道，是到外面才發現到濕濕的。（如
    果以你剛所述，你是追到中間時就中彈，當時你有無注意到
    丙○○的方向是不是背對著你往車上跑？）是，但重點是中
    間有拉扯，拉扯完他就跑出去了。（依你事後回想起你可能
    中彈的那個時間點，你是不是還一直在追丙○○？）對。（
    這是不就表示你只能看到丙○○的背面？）是。（若是如此
    ，丙○○如何能開槍打你？）中間是有停頓一下子，我們中
    間還有交集，有停留、對峙。（丙○○當時也是有面對你？
    ）對。（那時丙○○在車內還是在車外？）那時丙○○和我
    都是在中彈車子的旁邊，然後交集完，他就跑回車上、我在
    後面追。..就是我們有交集，我們在那裡有面對面拉扯，【
    然後他跑出去就變成他是背對著我。】」「【（..你發現中
    彈時，丙○○是面對著你還是他已經跑到車裡？）他是背對
    著我。】」「（你感覺中彈時，丙○○還在往前跑嗎？）對
    ，他們要跑上車了。」「（你知道中彈之前，其實是在與丙○○拉扯，一跑出去，你才發現中彈？）對。」（見本院卷
    (二)第25頁背、29頁背、30頁背至31、33頁）。可徵依當時辛○○與丙○○扭打後，丙○○隨即跑離現場並【背對著辛○○】，辛○○跑至馬路上才發現已經中彈之客觀情況，丙○○顯無可能再有如庚○○所述，「我下車將槍枝舉高，我沒
    有射擊，丙○○跑到我旁邊將槍枝搶走，就對辛○○開槍，
    當時辛○○站在丙○○前面，..」（見本院卷(一)第84頁）之
    情。故依辛○○於本院描述其記憶中與丙○○扭打、其遭射
    擊及見聞丙○○逃離現場上車後離去等過程，丙○○顯無機
    會搶下庚○○手中槍枝再對辛○○射擊之理。被告庚○○此
    部分辯解顯僅有其個人供述，且亦與先前警、偵訊及於原審
    提出自白書前，所為歷次供述俱不相符，要難採信。
  (8)被告庚○○雖供稱案發後伊與丙○○、戊○○、甲○○4人
    在1個房間談，甲○○叫伊等好好想一想，看誰開的槍，由
    那個人全部攬下來，隔天去投案時，伊與乙○○、戊○○、
    甲○○、顏清金、丙○○在同1地點1樓談，就說由伊出面擔
    罪，甲○○並要求伊先摸槍，以便留下指紋，伊就將槍枝交
    給甲○○，再與丙○○、戊○○一起去投案（見本院卷(一)第
    85頁）。惟證人甲○○於本院堅詞否認上情，且被告庚○○
    供述上情亦與證人甲○○於原審證述被告2人及戊○○投案
    情節亦不相符（見原審卷(一)第123頁正背、本院卷(一)第219頁
    背、220頁），亦與戊○○於本院證述投案前並未討論要如
    何陳述（見本院卷(一)第205頁背）、乙○○於本院證述庚○○、丙○○、戊○○有無於案發後商量要由庚○○出面投案
    一情，伊並不知道，也未曾看過甲○○要求庚○○摸槍，以
    便留下指紋投案此一場景（見本院卷(二)第152頁背、153頁背
    ）不符。依被告庚○○於臺灣臺中看守所之會客錄音光碟，
    經原審法官助理勘驗後，固有丙○○於97年5月26日前往會
    面時，於0分4秒起、1分7秒起，庚○○答以「好啦。你講的
    那個，我答應你。（重覆3次）」「你講的那個，我答應你
    ，你叫他先拿1、20寄進來，不然到時候如果人死了。」丙○○又稱：「小偉有拍胸脯。你放心啦。我會幫你處理好。
    」97年10月3日丙○○再度前往會面時，又稱「幹你娘！你
    這樣搞會變成我們兩個都死，知道嗎？」97年10月9日，劉
    宥勳前往會面，固有提及「我感覺你實在委屈！」「要判決
    了？你有甲（『咬』嗎？）」庚○○答「我全部都說出來了
    。」「該說的，我要全部說出來。對，該說的我都有講了。
    」等語，有勘驗紀錄1份在卷（見原審卷(二)第160至167頁）
    可參，雖可疑庚○○於投案時確實隱瞞部分事實真相，證人
    劉宥勳於本院亦具結證述：當時伊聽朋友說庚○○與丙○○
    究竟何人去開槍，伊等均不清楚，去會面時聽到庚○○提起
    ，伊才跟他說如果不是他開槍，那他就比較委屈一點（見本
    院卷(一)第214頁背）。然案發當時究竟係庚○○或丙○○開
    槍？其等犯意聯絡為何？是否被告2人均共犯而推由庚○○1
    人承擔，不要將丙○○供出？抑或實際上本案純屬丙○○1
    人所為，庚○○全然不知情等節，自上開之會客錄音光碟譯
    文顯然無法證明此節，故亦無從為被告庚○○供稱伊係出面
    替丙○○頂罪，並否認殺人犯意及犯行之供述為可採信。
  (9)本件被告庚○○、丙○○2人經測謊後，就「那天在車行
    外你有沒有拿槍射擊？（答：沒有）那天在『興大車行』
    外你有沒有拿槍射擊？（答：沒有）」2問題，被告庚○○
    均呈現「無不實反應」，被告丙○○均呈現「不實反應」，
    有測謊鑑定書2份及所附測謊同意書、測謊圖譜數據分析表
    、問題單、鑑定人結文、測謊鑑定人李錦明簡歷、圖譜鑑核
    人刑事警察局鑑識科組長陳振煜簡歷、合格證書等件在卷（
    見原審卷(三)第13至49頁、本院卷(二)第84至98頁）可參。雖被
    告庚○○就否認下手開槍射擊之供述，無不實之情緒波動反
    應，被告丙○○則呈現情緒波動之不實反應。惟查︰「測謊
    鑑定，係依一般人在說謊時，會產生遲疑、緊張、恐懼、不
    安等心理波動現象，以科學方法，由鑑定人利用測謊儀器，
    將受測者之上開情緒波動反應情形加以紀錄，用以分析判斷
    受測者之供述是否違反其內心之真意而屬虛偽不實。故測謊
    鑑定，倘鑑定人具備專業之知識技能，復基於保障緘默權而
    事先獲得受測者之同意，所使用之測謊儀器及其測試之問題
    與方法又具專業可靠性時，該測謊結果，固非無證據能力，
    但證明力如何，事實審法院仍有自由判斷之職權。若被告有
    利之供述，經鑑定並無任何虛偽供述之情緒波動反應，又無
    其他合法之積極證據足以證明該部分之犯罪事實時，即可印
    證其真實性，而得為有利於被告之認定……。反之，若查有
    其他合法之積極證據，可證明被告有該部分犯罪事實者，自
    不得徒以被告通過測謊，即作為否定其他事證之唯一證據」
    ，此有最高法院92年臺上字第5816號判決可參。是以，本件
    既經本院審理結果，認被告2人犯行明確，則自不得僅因被
    告庚○○通過測謊、丙○○未通過測謊，即無視前揭歷歷事
    證，而逕為被告庚○○未為開槍射擊，係被告丙○○開槍射
    擊之認定。
  (10)綜上所述，本院仍認本案實際開槍朝辛○○射擊者為被告庚○○，而非被告丙○○。惟庚○○與丙○○一起向「華哥」
    借用扣案槍彈，復持以前往「興大租車行」，途中，丙○○
    並提議要持槍射擊對方，經庚○○同意後，其等共乘車輛前
    往「未來之翼」社區搭載戊○○，3人驅車前往「興大租車
    行」，丙○○與戊○○先行下車與對方談判，庚○○則留於
    車上，待發生丙○○與辛○○扭打事件後，庚○○見狀隨即
    持扣案槍彈下車，並對辛○○射擊3槍，其中1槍並射中辛○○右腹部。由上開客觀事實，堪可確認被告庚○○所供述其
    與丙○○確實於車內談妥如果發生衝突，則由庚○○持槍射
    擊之情係屬真實，丙○○對於庚○○持槍下車開槍射擊對方
    （辛○○）身體早有謀議，雖其未實際下手或接手實施射擊
    行為，仍應與庚○○就開槍射擊辛○○身體之行為負共犯責
    任。
  3.被告2人謀議開槍射擊行為究係基於殺人、重傷害或普通傷
    害犯意為之：
    雖被告庚○○於原審提出自白書後迄本院審理期間改供係丙○○持槍射擊辛○○，且供稱：伊與丙○○向「華哥」借得
    扣案槍彈後，驅車前往「未來之翼」社區搭載戊○○之前，
    丙○○在車上就說如果發生爭執，就叫伊拿槍去射擊對方的
    腳云云，而辯以並無共同殺人之犯意聯絡；至被告丙○○則
    亦矢口否認有何共同殺人之犯意。惟查：
  (1)扣案槍枝係口徑9mm制式半自動手槍，為德國HK廠USP型，槍
    管內具6條右旋來復線，擊發功能正常，另送鑑子彈9顆，認
    均係口徑9mm制式子彈，均可擊發，認均具殺傷力，並非一
    般之改造手槍或玩具手槍。被告2人係因被告丙○○於案發
    當時要處理辛○○等人與子○○等人間賭債糾紛，事先一同
    前往「華哥」處向其借得扣案槍彈，在車上庚○○並取出槍
    枝讓戊○○觀看，已經庚○○、戊○○證述如前。足見扣案
    槍彈確實均具有相當殺傷力，已為被告2人所均明知，仍共
    同攜帶扣案槍彈前往，並謀議如被告丙○○與人發生爭執，
    則由被告庚○○持槍射擊之，業已就何人、在何情況下應開
    槍射擊之行為業已分配妥當，且非僅持槍恫嚇他人而已，而
    係下手實施射擊行為。而槍彈一旦擊發，則可輕易於短時間
    內取人性命，其危害較刀械、棍棒尤其危險，使人猝不及防
    ，被告2人明知兩方人馬人多勢眾，遇有紛爭，乃起意持槍
    射擊，其等已有殺人之謀議，要無疑義。
  (2)證人辛○○就遭槍射擊情節，於警詢陳稱：「..當時車上應
    該還有至少乙名駕駛，就在此時就起身跑向少年身邊，對我
    連續開槍射擊3發，有1發射中我右腹部（穿透），..」（見
    警卷第20、21頁）；於檢察官偵訊時具結證述：「（下車的
    這人是如何開槍的？）朝著我開槍，我記得他連續對著我開
    了3槍。」（見偵卷第36頁）；於原審具結證述：「我聽到3
    聲槍響。」「3槍好像是連開。」「他一下車就開3槍。」（
    見原審卷(一)第74頁背至75頁）；於本院具結證述：「（你當
    時有無聽到3聲槍響？）是。」（見本院卷(二)第25頁背、33
    頁）。
  (3)證人癸○○於警詢時證稱：「我有看見他拿1把手槍對著辛○○連開3槍後，隨即就搭乘該部..自小客車逃逸。」（見
    警卷第36頁）：於原審具結證稱：「我聽到是3聲（槍聲）
    。」「（你聽到第1聲槍響與第2聲槍響距離多久？）很近，
    大約幾秒鐘。」「（第2聲槍響與第3聲槍響距離多久？）也
    是幾秒鐘。」（見原審卷(一)第126頁正背）；於本院具結證
    稱：「（當時你除了聽到對空鳴槍的1聲槍響外，你還聽到
    幾聲？）總共3聲，包含對空鳴槍的那聲。」（證人此部分
    對空鳴槍部分為本院所不採，已如前述）「（這3聲槍聲聲
    響大小是否相同？）一樣。」「（有無卡彈？）我不知道。
    」（見本院卷(二)第38頁背）。
  (4)稽之證人辛○○、癸○○證述內容，其等確實聽聞3聲槍響
    ，且3聲槍響間隔均很近、約幾秒鐘時間、好像是連開等情
    ，證人即臺中市警察局第三分局偵查隊鑑識小組偵查佐倪晨
    於原審具結證稱：槍擊發的聲音與卡彈的聲音不一樣，卡彈
    不會有爆炸聲（見原審卷(一)第129頁背），證人辛○○、癸○○均證述確實聽聞3聲槍響，被告庚○○辯稱第3聲卡彈云
    云，顯無可採。又辛○○遭被告庚○○持槍射擊其身體，先
    後共計3槍，其中1槍已致辛○○之右腹、腰各有1穿透性槍
    傷傷口，彼時辛○○並無因快跌倒或彎腰而產生身體微傾之
    姿勢，已經辛○○、癸○○於原審、本院審理時具結證述在
    卷，且經本院當庭勘驗辛○○右腹部因槍傷所留疤痕，其右
    腹部前面疤痕（子彈之穿入點）距地面為111公分，後腰處
    疤痕（子彈之射出穿透口）距地面111公分，業經本院當庭
    勘驗明確，載明於本院98年10月7日審判筆錄（見本院卷(二)
    第33頁背），顯見辛○○係遭庚○○持槍平舉射擊，以致產
    生辛○○右腹部疤痕之穿入點、穿透口之距離地面高度均屬
    相同，辛○○受有上開傷勢，絕無可能因其本身行動關係而
    受傷。應係被告庚○○持右手單手往前平舉槍枝，朝辛○○
    身體射擊一情，導致辛○○受有如上傷勢，與事實相符，而
    堪予採信。而按人體腹部有腸胃、肝膽、脾臟等重要臟器所
    在，如持槍對之射擊，極易造成大出血，致生死亡結果，瞬
    間可取人性命，為眾所週知。被告2人均為心智成熟，行為
    時均已滿18歲之人，自無不知之理，卻仍共謀而推由被告庚○○持槍射擊辛○○，導致其右腹、腰各有1穿透性槍傷傷
    口，足見其等下手極重、殺意之堅，其等有共同殺人之犯意
    ，而非僅單純傷害或重傷害之犯意，應堪認定。
  (5)至被告庚○○雖迭自警、偵訊、原審初期行準備程序時，均
    坦承持槍射擊辛○○，其後已改供稱：實際下手之人為丙○○。然其當知持槍射擊人之身體，可能導致人失去性命之重
    要性與危險性，雖其自警、偵訊、原審提出自白書前所為歷
    次供述，意在由其1人扛下全部持槍、開槍之責任，以便讓
    丙○○得以順利脫罪。然果如被告庚○○所述，在其與丙○○同車前往「興大租車行」之際，丙○○即已指示庚○○如
    發生紛爭，只需庚○○持槍射擊對方之腳部即足，則被告庚○○在警詢初始，即知可以「其本意在射擊辛○○之腳部、
    卻因其突然彎曲或欲跌倒才不慎射中其右腹部，形成右腹、
    腰各1穿透性槍傷」等情詞辯解，何以庚○○於警詢初始不
    供述上情（亦可達到其使丙○○脫罪之用意），反而於同日
    偵訊及法官行羈押庭訊問時為「我們就要跑，阿安〈即辛○○〉又要衝過來，那時太緊張，【我就對著他肚子右腹部開
    槍】，第1槍沒有打中，第1槍是對著地上開，第2槍才是對
    著他肚子開。」、「我第1槍是對地上開，第2槍是他們要來
    搶槍，緊張時開的。」等供述內容（見偵卷第11頁、聲羈卷
    第5頁），而絲毫未提及原來要射擊辛○○腳部之供述。益
    見被告庚○○於原審提出自白書後更異其詞後迄本院均辯稱
    原來是要射擊辛○○腳部云云，顯係其飾卸殺人犯意之說詞
    ，自無可採。
  4.綜上所述，被告2人有共同殺人之犯意及犯行，要無疑義。
    其等持槍射擊辛○○身體，然未導致死亡之結果，係屬未遂
    犯，其等共同殺人未遂之犯行，亦堪認定。
  (三)本件事證業臻明確，被告2人有共同持有扣案槍彈、共同殺
    人未遂等犯行，均堪認定。
六、核被告2人所為，均係犯刑法第271條第2項、第1項之殺人未
    遂罪，槍砲彈藥刀械管制條例第7條第4項之未經許可，持有
    手槍罪，及同條例第12條第4項之未經許可持有子彈罪。被
    告2人就上開持有槍彈、殺人未遂部分，均有犯意聯絡與行
    為分擔，為共同正犯。被告2人係以1行為同時持有扣案槍彈
    2罪名，均為想像競合犯，均依刑法第55條規定從1重之未經
    許可持有手槍罪處斷。被告2人所犯殺人犯行業已著手於行
    為之實行而未得逞，為未遂犯，應均依刑法第25條第2項規
    定減輕其刑。又被告庚○○係於檢警單位在查知其持有扣案
    槍彈及持槍殺人未遂之犯罪前，即與丙○○於97年4月22日
    16 時30分許，前往臺中市警察局第三分局自首，並交出上
    開制式半自動手槍1支（含彈匣1個）及制式子彈9顆，主動
    接受裁判，已經證人許殿敏、甲○○具結證明屬實（見原審
    卷(一)第82至83頁、123頁背），雖其嗣後改稱並未下手實際
    射擊，而翻異前詞，有所辯解，惟「刑事訴訟採職權主義，
    不能期待被告自己證明其自己犯罪，因之，自首者於自首後
    ，縱又為與自首時不相一致之陳述甚至否認犯罪，仍不能動
    搖其自首效力。」（最高法院70年度臺上字第6819號、73年
    度臺上字第629號、88年度臺上字第877號判決要旨參照），
    故被告庚○○一度否認犯罪之辯解，仍無礙於先前自首之效
    力，就其持有扣案槍彈部分應依槍砲彈藥刀械管制條例第18
    條第1項前段規定，就其犯殺人未遂部分應依刑法第62條前
    段規定減輕其刑，並就殺人未遂部分依法遞減輕其刑。又行
    為人為犯特定罪而持有槍、彈，並於持有槍、彈後即緊密實
    行該特定犯罪，雖其持有槍、彈之時地與犯特定罪之時地，
    在自然意義上非完全一致，然2者仍有部分合致，且犯罪目
    的單一，依一般社會通念，認應評價為1罪方符合刑罰公平
    原則，如予數罪併罰，反有過度處罰之疑，與人民法律感情
    亦未契合；是於牽連犯廢除後，適度擴張1行為概念，認此
    情形為1行為觸犯數罪名之想像競合犯，方屬適當（最高法
    院97年度臺上字第1880號判決參照）。查被告2人係因案發
    當日欲前往「興大租車行」與辛○○等人談判賭博之事，始
    事先向「華哥」借用扣案槍彈，並於嗣後發生衝突時，進而
    持槍射擊對方，雖然被告2人持有扣案槍彈之行為與實際射
    擊殺人未遂之行為，並非同時間發生，然仍有部分合致，且
    被告2人持槍彈之目的在與對方衝突時持以射擊，依一般社
    會通念，認應評價為1罪方符合刑罰公平原則，故被告等上
    開2持有扣案槍枝、殺人未遂之行為，亦為想像競合犯，應
    依刑法第55條規定從1重之殺人未遂罪處斷。公訴人就被告
    丙○○犯殺人未遂部分雖未據起訴，然與已起訴之違反槍砲
    彈藥刀械管制條例部分具有想像競合犯之裁判上1罪關係，
    基於審判不可分法理，本院自得併予審理。
七、原審認被告2人罪證明確，予以論罪科刑，固非無見，惟：
    被告丙○○於本案亦犯殺人未遂罪，且與已起訴之違反槍砲
    彈藥刀械管制條例部分具有想像競合犯之裁判上1罪關係，
    原審僅於事實、理由欄說明其犯該罪，卻未適用想像競合犯
    之裁判上1罪關係，併予審理，已有未洽；被告庚○○所犯
    殺人未遂、違反槍砲彈藥刀械管制條例之2罪同具有想像競
    合犯之關係，應從1重之殺人未遂罪處斷，原審認屬數罪併
    罰，亦有未洽；被告庚○○持槍自首殺人未遂犯行，就其持
    槍自首部分，槍砲彈藥刀械管制條例第18條第1項前段已有
    特別規定，原審仍適用刑法第62條前段規定，亦有未洽。被
    告庚○○上訴意旨否認其有實際開槍及犯殺人未遂犯行部分
    ，指摘原判決不當，為無理由，被告丙○○上訴意旨均否認
    犯罪，指摘原判決不當，亦無可取，惟原判決既有如上可議
    之處，自應由本院將原判決撤銷改判。爰審酌被告2人均年
    輕力盛，體無殘缺，僅為替友人解決糾紛，率而向他人借槍
    射擊，逞兇鬥很，危害社會治安甚巨，視法律於無物，毫無
    法治觀念可言，被告庚○○雖坦承非法持有槍彈之犯行，然
    其隱匿被告丙○○共同參與本案，耗費司法人力、資源，莫
    此為甚，被告丙○○自始至終均否認犯罪，欠缺具體悔過之
    態度，復均未能與告訴人辛○○達成和解，賠償其損失，暨
    考以其等素行、品行、所用手段、方法、所生危害、犯後態
    度等一切情狀，分別量處如主文第2、3項所示之刑。扣案之
    德國HK廠製USP型制式半自動手槍1支（槍枝管制編號000000
    0000，含彈匣1個）、制式子彈6顆，均係違禁物，均依刑法
    第38條第1項第1款規定宣告沒收，另制式子彈3顆業已擊解
    射擊完畢，不予宣告沒收，附此敘明。
據上論斷，應依刑事訴訟法第369條第1項前段、第364條、第299
條第1項前段，槍砲彈藥刀械管制條例第7條第4項、第12條第4項
、第18條第1項前段，刑法第11條、第28條、第271條第2項、第1
項、第25條第2項、第55條、第62條前段、第38條第1項第1款，
判決如主文。
本案經檢察官寅○○到庭執行職務。
中    華    民    國    98    年    12    月     2    日
            刑事第九庭  審判長法  官  江  德  千
                              法  官  莊  深  淵
                              法  官  賴  妙  雲
以上正本證明與原本無異。
如不服本判決應於收受送達後十日內向本院提出上訴書狀，其未
敘述上訴之理由者，並得於提起上訴後十日內向本院補提理由書
（均須按他造當事人之人數附繕本）「切勿逕送上級法院」。
                              書記官  蘇  昭  文
中    華    民    國    98    年    12    月     2    日
【附錄論罪科刑法條】
槍砲彈藥刀械管制條例第7條第4項
未經許可，持有、寄藏或意圖販賣而陳列第一項所列槍砲、彈藥
者，處五年以上有期徒刑，併科新臺幣一千萬元以下罰金。
槍砲彈藥刀械管制條例第12條第4項
未經許可，持有、寄藏或意圖販賣而陳列子彈者，處 5 年以下有
期徒刑，併科新台幣 300 萬元以下罰金。
中華民國刑法第271條第2項、第1項
（普通殺人罪）
殺人者，處死刑、無期徒刑或 10 年以上有期徒刑。
前項之未遂犯罰之。
預備犯第 1 項之罪者，處 2 年以下有期徒刑。


司法院資訊處製作；財團法人民間司法改革基金會備份。
